【裁判字號】    92,裁,1067
【裁判日期】    920807
【裁判案由】    綜合所得稅
【裁判全文】
最  高  行  政  法  院  裁  定                  九十二年度裁字第一○六七號
    上  訴  人  甲○○
    被 上訴 人  財政部臺灣省北區國稅局
    代  表  人  乙○○
右當事人間因綜合所得稅事件，上訴人對於中華民國九十一年五月二十八日臺北高等
行政法院九十年度簡字第四九七一號判決，提起上訴，本院裁定如左：
    主  文
上訴駁回。
上訴審訴訟費用由上訴人負擔。
    理  由
一、按對於適用簡易程序之裁判提起上訴或抗告，須經本院許可，且該許可以訴訟事
    件所涉及之法律見解具有原則性者為限，行政訴訟法第二百三十五條定有明文。
二、上訴論旨略謂：原處分係依所得稅法第十七條第一項第二款第三目第五小目規定
    之文義解釋，認為納稅義務人本人之教育學費不屬教育學費特別扣除額之範圍。
    惟應參酌論理解釋、目的論解釋、合憲性解釋綜合運用，方可正確解釋及適用法
    律，此涉及法學解釋方法的歧異。依司法院釋字第四二○號解釋意旨，基於負擔
    公平原則，稅捐應依據納稅義務人之實質能力而決定，上訴人支付學費，納稅之
    實質能力已經降低，應反映於綜合所得淨額方符「量能課稅原則」，此涉「稅捐
    法定主義」與「量能課稅原則」之牴觸。基於賦稅公平原則，相同之支出款項能
    否列入特別扣除額，應作相同之認定，不得獨厚子女受教育之納稅義務人，而歧
    視其他至親受教育之納稅義務人，此涉及憲法上之平等原則。原處分、訴願決定
    及原判決，對於上訴人之主張何以不採完全未說明理由，涉及行政處分與行政爭
    訟的說明理由義務。是本案涉及之法律見解具有原則性等語。惟按憲法第七條所
    定之平等原則，係為保障人民在法律地位之實質平等，亦即法律得依事務之性質
    ，就事實情況之差異及立法之目的，而為不同之規範（司法院釋字第四一二號解
    釋理由書參照）。所得稅法第十七條第一項第二款第三目第五小目有關「教育學
    費特別扣除額」，明定適用對象為「納稅義務人之子女」，而不包括「納稅義務
    人本人」，此為當然之解釋，要與平等原則無悖。上訴論旨所訴各節，無非係其
    一己法律見解之歧異，原判決業已明不足採取之理由，經核無所涉及之法律見
    解，具有原則上之重要情事，上訴人提起上訴，不合首揭規定，不應許可，其上
    訴難謂合法，應予駁回。本件上訴既不應許可，其實體上之主張，即毋庸審酌，
    附此明。
三、依行政訴訟法第二百四十九條第一項前段、第一百零四條、民事訴訟法第九十五
    條、第七十八條，裁定如主文。
中    華    民    國    九十二      年      八        月      七        日
                    最 高 行 政 法 院  第 四 庭
                                審 判 長 法  官      廖  政  雄
                                         法  官      趙  永  康
                                         法  官      林  清  祥
                                         法  官      鍾  耀  光
                                         法  官      姜  仁  脩
右  正  本  證  明  與  原  本  無  異
                                         法院書記官  張  雅  琴
中    華    民    國    九十二      年      八        月      八        日


司法院資訊處製作；財團法人民間司法改革基金會備份。
